【裁判字號】    97,台上,379
【裁判日期】    970124
【裁判案由】    違反毒品危害防制條例
【裁判全文】
最高法院刑事判決              九十七年度台上字第三七九號
上  訴  人  台灣高等法院檢察署檢察官
被      告  甲○○
選任辯護人  陳豪杉律師
被      告  乙○○
上列上訴人因被告等違反毒品危害防制條例案件，不服台灣高等
法院中華民國九十六年十一月八日第二審判決（九十六年度上訴
字第三三五五號，起訴案號：台灣台北地方法院檢察署九十五年
度偵字第二五二０五號），提起上訴，本院判決如下：
    主  文
原判決撤銷，發回台灣高等法院。
    理  由
本件原判決認定被告乙○○（綽號「福客多」）、甲○○（綽號
「阿秋」）均有施用毒品惡習。民國九十五年十一月二十一日中
午時分，乙○○攜帶第二級毒品安非他命八包（驗餘淨重八點二
八一克）等物，前往台北市○○路○段六十之一號三樓甲○○住
處，基於轉讓之犯意，提供少量安非他命（未達十公克）予甲○
○施用，經警查獲等情。爰撤銷第一審之判決，改判論處乙○○
轉讓第二級毒品罪刑，並改判諭知甲○○無罪。固非無見。
惟查科刑或免刑之判決，得就起訴之犯罪事實變更檢察官所引應
適用之法條者，係指法院在不妨害事實同一性範圍內，亦即必不
變更起訴之犯罪事實，始得自由認定事實，適用法律而言。本件
起訴書記載之犯罪事實，係以被告等基於共同販賣安非他命之犯
意聯絡，自不詳時間起，以不詳代價，在甲○○之住處及其他不
詳處所，多次售賣數量不詳之安非他命予綽號「阿和」之不詳姓
名者及其他不特定人。九十五年十一月二十一日十二時許，乙○
○在甲○○住處內交付安非他命八包予甲○○，準備售賣並交付
「阿和」時（第一審法院審理中，檢察官將「阿和」更正為「石
松林」），經警查獲等情，因認被告等涉有毒品危害防制條例第
四條第一項販賣第二級毒品罪嫌。原判決則認乙○○基於轉讓安
非他命之犯意，提供少量安非他命予甲○○施用，因而變更起訴
法條，論乙○○以同條例第八條第二項轉讓第二級毒品罪，並就
甲○○被訴販賣第二級毒品部分，諭知無罪。但原判決認定乙○
○轉讓安非他命予甲○○施用之事實，與起訴書所載被告等共同
多次售賣安非他命予「阿和」（或「石松林」）等人之事實，能
否認屬同一性之事實，而得變更檢察官所引應適用之法條，非無
疑竇，原判決未加剖析說明，理由尚嫌不備，本院尚無從為判斷
其適用法律正當與否之依據。再，原判決以第一審法院勘驗被告
等手機之結果，甲○○手機內電話簿固有「『和』000000
0000」之記載，但「和」之電話號碼即係乙○○之電話號碼
，則「和」當係乙○○無訛。從而乙○○供稱扣案之毒品等物係
甲○○託其轉交「阿和」等語，即難採信，故第一審法院蒞庭檢
察官已將「阿和」更正為「石松林」（見原判決第五頁第十四行
至第二十六行），資為有利於被告等之論據。經核甲○○在第一
審法院供稱：「（問：你在被警察查獲當天有沒有向乙○○借電
話打給『阿和』？）我是向他借電話打給我家樓上綽號『石松』
之人……」、「（你所謂『石松』住幾號幾樓？）我只知道住樓
上，但我該處是國宅，我不確定他的地址」、「（問：『石松』
的手機，是否就是起訴書所記載的0000000000？）是
。」等語（見第一審卷第二十九頁反面至第三十頁）。如果不虛
，「石松」究係何人？有無向被告等購買毒品，似非不能調查，
乃原審未加調查，亦未說明不予調查之理由，併嫌欠洽。事實仍
欠明瞭，允宜查明釐清，始足為判決之基礎。上訴意旨指摘原判
決違背法令，尚非全無理由，應認有撤銷發回更審之原因。
據上論結，應依刑事訴訟法第三百九十七條、第四百零一條，判
決如主文。
中    華    民    國  九十七  年    一    月  二十四  日
                      最高法院刑事第二庭
                          審判長法官  紀  俊  乾
                                法官  黃  正  興
                                法官  陳  東  誥
                                法官  林  錦  芳
                                法官  韓  金  秀
      本件正本證明與原本無異
                                      書  記  官
中    華    民    國  九十七  年    一    月  二十八  日
                                                      Ｅ


司法院資訊處製作；財團法人民間司法改革基金會備份。
